臺灣臺中地方法院刑事判決　　　　　　　　　　　　九十三年度訴字第一七七一號
　　公　訴　人　臺灣臺中地方法院檢察署檢察官
　　被　　　告　丙○○
　　指定辯護人　本院公設辯護人　丁○○
右列被告因偽造貨幣案件，經檢察官提起公訴（九十三年度偵字第一○五六四號），
本院判決如左：
    主  文
丙○○無罪。
    理  由
一、公訴意旨略以：被告丙○○意圖供行使之用，於民國九十三年五月上旬某日，在
    臺南市某不詳ＫＴＶ，自一姓名年籍不詳綽號「高個子」之成年男子（下稱「高
    個子」）收受來源不詳之偽造新臺幣（下同）一千元通用紙幣十八張（號碼均為
    AJ426031U4號，下稱系爭一千元偽鈔）而收集之，嗣於九十三年六月四日二十三
    時三十分許，在臺中市北屯區○○○路○段一○五號十五樓之一，為警查獲，先
    自被告身上皮夾內扣得其中系爭一千元偽鈔中之二張偽鈔，並循線至被告不知情
    女友甲○○位於臺中市○○區○○里○○街二十二之四號住處房間抽屜內扣得系
    爭一千元偽鈔中之另十六張偽鈔，因認被告涉犯刑法第一百九十六條第一項之意
    圖供行使之用而收集偽造之通用紙幣罪嫌等語。
二、公訴人認被告丙○○涉犯前揭意圖供行使之用而收集系爭一千元偽鈔罪嫌，係以
    ：(一)被告自承持有系爭一千元偽鈔之事實，且證人甲○○於警詢時證稱伊住處經
    警扣得系爭一千元偽鈔中之十六張偽鈔係屬被告所有；(二)依被告持有之系爭一千
    元偽鈔號碼均為相同，及被告將系爭一千元偽鈔中之二張偽鈔置於其平常付款使
    用之皮夾內等情，足認被告顯有供行使之用之意圖；(三)被告於警詢、偵查中均陳
    稱伊係於九十三年五月上旬某日，在臺南市某不詳ＫＴＶ，自「高個子」收受系
    爭一千元偽鈔，「高個子」說要給伊放皮夾內充場面等語，為其所憑之論據。訊
    據被告固不否認系爭一千元偽鈔係伊持有，惟堅詞否認伊係意圖供行使之用始收
    集系爭一千元偽鈔，並於本院審理時辯稱：伊於九十三年四月上旬某日，由一位
    綽號「阿國」的朋友帶伊去臺中縣沙鹿鎮不詳工寮賭博，伊贏得三十餘萬元，伊
    係於同年月十九日，在中國信託商業銀行股份有限公司彰化分行（下稱中國信託
    銀行彰化分行）的自動櫃員機，存入前開贏得之三十餘萬元時，該自動櫃員機吐
    出數張號碼相同的一千元鈔票，伊又再次混在其他鈔票中欲再次存入該自動存款
    機時，又被吐出來，伊始知前開三十餘萬元中混有系爭一千元偽鈔在內，伊於警
    詢、偵查中所陳系爭一千元偽鈔係「高個子」給伊的，是因為怕多一條賭博罪等
    語。
三、按犯罪事實應依證據認定之，無證據不得認定犯罪事實，又不能證明被告犯罪或
    其行為不罰者，應諭知無罪之判決，刑事訴訟法第一百五十四條第二項及第三百
    零一條第一項分別定有明文。次按認定犯罪事實，所憑之證據，雖不以直接證據
    為限，間接證據亦包括在內，然無論直接或間接證據，其為訴訟上之證明，須於
    通常一般之人均不致於有所懷疑，而得確信其為真實之程度者，始得據之為有罪
    之認定，倘其證明尚未達到此一程度，而有合理性懷疑之存在時，即無從為有罪
    之認定（最高法院七十六年臺上字第四九八六號判例意旨參照）。於此情形，根
    據「罪證有疑，利於被告」之證據法則，即不得遽為不利於被告之認定。又被告
    之自白，不得作為有罪判決之唯一證據，仍應調查其他必要之證據，以察其是否
    與事實相符，復為刑事訴訟法第一百五十六條第二項所明定，其立法目的，在以
    補強證據擔保被告或共犯自白之真實性，亦即以補強證據之存在，藉以限制合法
    自白在證據上之價值，俾發現實質的真實，故被告雖經自白，然若無其他補強證
    據足以擔保其自白確與事實相符，該自白仍非刑事訴訟法上得據之為認定被告犯
    罪事實之證據，不得單憑此而為被告不利之認定（最高法院九十三年臺上字第四
    八九四號判決亦同此旨）。經查：
  (一)證人甲○○於警訊時係證稱：伊住處經警扣得系爭一千元偽鈔中之十六張偽鈔，
    是警方查獲被告持有系爭一千元偽鈔中之二張偽鈔時，詢問被告還有無其他偽鈔
    時，被告就說伊住處化妝臺內還有一些，被告自己就打開抽屜拿出系爭一千元偽
    鈔中之另十六張偽鈔，伊之前都不知道有偽鈔放在抽屜內等語。則依證人甲○○
    前開證言，至多僅能證明被告確係持有系爭一千元偽鈔之事實，本無從依此推認
    ，被告持有系爭一千元偽鈔之來源、原因及其動機究竟為何，遑論進一步遽認被
    告即係意圖供行使之用始為收集系爭一千元偽鈔。
  (二)又依被告持有之系爭一千元偽鈔號碼均為相同，且被告將系爭一千元偽鈔中之二
    張偽鈔置於其平常付款使用之皮夾內等情，依此縱認被告已有供行使之用之意圖
    ，惟被告究係收受前已知系爭一千元偽鈔係屬偽鈔，或係收受後始知系爭一千元
    偽鈔係屬偽鈔，仍非無疑，自無從依此逕認被告即係意圖供行使之用始收集、持
    有系爭一千元偽鈔，而為不利被告之認定。
  (三)被告雖於警詢、偵查中陳稱伊係於九十三年五月上旬某日，在臺南市某不詳ＫＴ
    Ｖ，自「高個子」收受系爭一千元偽鈔，「高個子」說要給伊放皮夾內充場面等
    語。惟依前述(一)、(二)理由，可知公訴人所舉其他補強證據，均不足以證明被告於
    收受前確已知悉系爭一千元偽鈔係屬偽鈔之事實。則本件公訴人援引作為被告乃
    意圖供行使之用始收集系爭一千元偽鈔之證據，實僅有被告之自白而已，於此情
    形，倘無更有確能證明被告於收受前已知悉系爭一千元偽鈔係屬偽鈔之補強證據
    存在，俾與被告之前開自白相互利用，進一步擔保被告自白確與事實相符，已無
    從依此對被告遽以刑法第一百九十六條第一項之罪相繩。
  (四)況被告於九十三年四月十九日約十四時四十二分起至十四時五十八分許止，確有
    在中國信託銀行彰化分行自動櫃員機依序存入十萬元、四萬元、九萬九千元、九
    萬五千元、九千元、三千元等六筆現金，其間並有先後退鈔一張、五張、三張之
    情形，且該自動櫃員機亦有辨識偽鈔之功能，當紙鈔太舊或新、打摺角、有偽鈔
    時均可能予以退鈔等情，有被告設於中國信託銀行彰化分行（帳號為00000
    0000000號）存摺交易明細影本一件、中國信託銀行彰化分行九十三年十
    二月三日復本函併附被告設於該行前揭帳戶交易明細表一件及九十四年一月十一
    日復本院函併附被告於九十三年四月十九日在該行自動櫃員機存款紀錄一件附卷
    可按，足認被告所陳其於前揭時地存款三十餘萬元時而遭數次退鈔等語，堪予採
    信。再參諸本院審理時當庭勘驗系爭一千元偽鈔之紙質、規格大小、防偽線、圖
    案、色澤，均與真鈔非常接近，乍看之下難以辨識是否為偽鈔（見本院卷第二五
    頁）。則被告所陳：伊係於同年月十九日，在中國信託銀行彰化分行自動櫃員機
    存入先前賭博贏得之三十餘萬元時，因退鈔始知其中混有系爭一千元偽鈔係屬偽
    鈔在內等語，衡情當屬可能，已堪認被告於警詢、偵查中所為之前開自白，顯存
    有相當之瑕疵。且被告於本院審理時復自陳：伊於九十三年四月底，曾二次在臺
    中市○○市○路附近之中彰快速道路旁檳榔攤使用過，但是在交付後都被發現，
    而無使用成功等語（見本院卷第一○三頁），與被告於警詢、偵查中陳稱：伊係
    於九十三年五月上旬某日，始自「高個子」收受系爭一千元偽鈔等語互核，亦顯
    不相符，益見本件無從以被告於警詢、偵查中所為存有相當瑕疵之前開自白，作
    為不利被告認定之基礎。
三、綜上所述，依公訴人所舉之證據，被告丙○○縱有持有系爭一千元偽鈔之情事，
    尚難依此遽認被告因此即係意圖供行使之用而收集系爭一千元偽鈔。此外，本院
    復查無其他積極證據，足資證明被告確有公訴人所指之前揭犯行，揆諸首揭法條
    及判例意旨，不能證明被告犯罪，依法自應為無罪之諭知。
據上論斷，應依刑事訴訟法第三百零一條第一項，判決如主文。
本案經檢察官乙○○到庭執行職務。
中     華     民     國     九十四      年     二      月      三       日
                                臺灣臺中地方法院刑事第三庭
                                    審判長法  官 劉錫賢
                                          法  官 黃松竹
                                          法  官 何世全
右正本證明與原本無異。
如不服本判決，應於送達後十日內向本院提出上訴狀（須附繕本），上訴於臺灣高等
法院臺中分院。
                                          書記官
中華     民     國     九十四      年     二      月      三       日
